臺灣新竹地方法院民事判決　　　　　　　 96年度訴字第148號
原　　　告　戊○○
訴訟代理人　甲○○
被　　　告　丙○○
　　　　　　　　　　　　10
被　　　告　志信國際股份有限公司
法定代理人　丁○○
前列二人
共　　　同
訴訟代理人　乙○○
上列當事人間損害賠償事件，本院於民國96年4月16日辯論終結
，判決如下：
    主  文
被告應連帶給付原告新台幣貳拾肆萬仟佰肆拾元，及自民國
九十五年七月三十日起至清償日止，按年息百分之五計算之利息
。
原告其餘之訴駁回。
訴訟費用由被告連帶負擔百分之四十七，餘由原告負擔。
本判決第一項，於原告以新台幣捌萬貳仟元為被告供擔保後，得
假執行。但被告如於假執行程序實施前，以新台幣貳拾肆萬仟
佰肆拾元為原告預供擔保，得免為假執行。
原告其餘假執行之聲請駁回。
    事實及理由
壹、原告主張：
一、被告丙○○受僱於被告志信國際股份有限公司（以下簡稱志
    信公司）擔任司機，於民國95年4月22日晚間8時15分許，駕
    駛被告志信公司所有之車號KR-370號聯結車，沿國道三號公
    路由南往北方向行駛，於行經國道三號公路102公里800公尺
    處（北向），因變換車道不當，致其左前方車頭不慎撞及行
    駛於隔壁車道，由原告駕駛之車號5288-MX 號自用小客車之
    右後車尾，致原告反應不及而發生事故，所駕駛之車輛則因
    遭撞後失控翻覆，受損嚴重。查被告丙○○所為，應負民法
    第184條第1項前段之過失侵權行為損害賠償責任，與同法第
    191條之2所規定之動力駕駛人之損害賠償責任。又系爭事故
    發生時，被告丙○○為被告志信公司之受僱人，其駕駛之
    KR-370號聯結車，復為被告志信公司所有，則系爭事故發生
    時，被告丙○○應屬執行職務無疑，依民法第188條第1項之
    規定，被告志信公司自應與被告丙○○連帶負損害賠償責任
    。
二、又損害賠償責任者，除法律另有規定或契約另有訂定外，應
    回復他方損害發生前之原狀；第一項情形，債權人得請求支
    付回復原狀所必要之費用，以代回復原狀民法第213 條第1
    、3項分別定有明文，故原告依法可請求被告等賠償已支出
    之相關修復費用。承前所述，原告駕駛之車號5288 -MX號自
    用小客車，因系爭事故而翻覆受損，當場無法動彈，原告為
    此支出新台幣（下同）5,500元之拖吊費用。此外，為修復
    系爭車輛，原告已將該車交由桃苗汽車股份有限公司竹東服
    務廠，費用總計508,177元，亦有該廠及其協力廠出具之收
    據可稽。爰依前揭規定，請求被告等連帶賠償原告因系爭事
    故所受損失，即總計513,677元。
三、綜上所述，為此聲明：
    1.被告應連帶給付原告513,677元，及自起訴狀繕本送達翌
      日起至清償日止，按年息百分之5計算之利息。
    2.訴訟費用由被告連帶負擔。
    3.原告願供擔保請准宣告假執行。
貳、被告則以：
一、原告起訴主張被告車輛因變換車道不當，致其左前方車頭不
    慎撞及原行駛於隔壁車道，由原告駕駛之車號5288-MX 號之
    右後車尾，致原告反應不及致駕駛之車輛因遭撞後失控翻覆
    ，請求損害賠償，惟查：
（一）按「由同向二車道進入一車道，應讓直行車到之車輛先行
      ，無直行車道者，外車道之車輛應讓內車道之車輛先行」
      ，道路交通安全規則第98條第1項第4款固定有明文；惟查
      ，其係指二車均已同時到達該匯流車道入口之情形而言，
      若外車道之車輛已先進入匯流之外側車道，自無不許其先
      行之理，否則即無法保持交通之流暢，此時後到之內車道
      車輛自應讓已進入匯流道之車輛先行，注意車前狀況並隨
      時採取必要之安全措施，道路交通安全規則第94條第3項
      參照，此觀同規則第102條第1項第6款雖規定「轉彎車輛
      讓直行車輛先行」但「直行車尚未進入交叉路口，而轉彎
      車已達中心處開始轉彎，直行車應讓轉彎車先行」，於本
      案情形，自亦可類推適用之。查依警方道路交通事故現場
      圖，被告車輛向右之煞車痕起點，右側輪距外側車道與外
      側路肩之路面線約0.4公尺，左側輪距該路面邊線3公尺（
      曳引車寬約2.5公尺），而外側車道寬3.75公尺，足見當
      時被告車輛行駛至爬坡道之末端已匯入外側車道（如上述
      左、右輪，均在外側車道內，分別距路面邊線3公尺及0.4
      公尺），且被告之貨櫃半聯結車，長16公尺、寬2.5公尺
      幾乎占有5分之4外側車道路面，依上揭現場圖及其跡證，
      足證被告車輛已先進入匯流之外側車道，依上揭法規說明
      ，自無不許其先行之理。臺灣省竹苗區車輛行車事故鑑定
      委員會及臺灣省車輛行車事故覆議鑑定委員會鑑定意見認
      被告車輛「未讓直行車先行」同為肇事原因，顯有違誤，
      不足採為被告不利事實認定之基礎。
（二）原告稱其自小客車原行駛於隔壁車道（即在被告車道之左
      側之車道上向前行駛—直行），因被告變換車道不當致發
      生前開情狀之擦撞，準此則被告必須「向左側」（左斜向
      ）方向變換車道始可能與原告車輛發生碰撞。惟依警方道
      路交通事故現場圖所示，原告駕駛之5288-MX號自小客車
      係以其車身右側後面部分與被告曳引車車頭之左側前面部
      分發生擦撞，若被告「向左斜」變換車道不當進入左側之
      隔壁車道，曳引車頭之左側前面部分擦撞該自小客車右側
      後面部分時，從兩車車體之大小（原告為自小客車，被告
      為聯結車）差別甚大及擦撞時自小客車所受之合力（即被
      告車輛之左斜向衝力與原告車輛直行之合力），則依物理
      法則，該自小客車車體所受合力方向應向左斜向甩出，不
      可能反而向右斜方向甩出，故以上開現場跡證為肇事過程
      之重建，足見原告主張之車禍發生之過程及事實與現場跡
      證及物理法則不合，顯非實在。
二、查本件肇事發生之原因係原告車輛本身因故失控，致向右側
    （外側）右斜向甩出，而非發生在被告車輛試圖超車之際，
    本件肇事之發生與所謂「未讓直行車先行」並無因果聯絡關
    係，此有警方現場圖所示，該自小客車輪胎擦痕之「起點」
    在被告之隔壁車道（足證其因自身之原因失控發生時之地點
    與被告行駛軌跡範圍無涉）且呈右斜向之直線狀況（由此跡
    證足證其速度超快，才有可能於其車身右側後面撞擊被告曳
    引車頭之左側前面部分後可以「通（越）過」被告之「車前
    」，不受曳引車頭正面撞擊）之現場跡證可資證明；查被告
    車輛已先匯流進入外側車道，如前所述，原告不讓被告車輛
    先行，欲強行超越，但超車後發現可供其切入被告車前之安
    全間距不足，又瞬間切換至中線車道，但因當時其中線車道
    前方有車子，其車速太快且距離太近，有追撞之虞而緊急踩
    煞車，並向右閃避之際，造成原告車輛失控，向「右斜向」
    「單（右）側」滑行，其右側車尾掃及被告曳引車頭之左前
    側後，直奔外側路肩，再撞擊外側邊坡而「側翻」，造成其
    車輛嚴重損害，故原告車輛之損害亦非被告車輛碰撞所致，
    而係其自身原因失控翻滾及撞擊公路設施及邊坡所致，被告
    並無過失，自不負損害賠償責任。
三、縱認被告有過失，依民法第196條請求賠償物因毀損所減少
    之價額，其雖得以修護費費為估定標準，但以必要者為限（
    例如修理材料以新品換舊品，應予以折舊），故零件以新品
    換舊品，依法應予折舊。又原告修車後所加之油料費用
    1,260元；變更車身所支付之代繳檢驗費及服務費、代繳行
    照費合計1,850元，均非本件侵權行為事件因權利受侵害所
    致之損害結果，其間並無因果關係，非屬責任賠償範圍，原
    告無請求之餘地。
四、綜上，爰聲明：1.原告之訴及其假執行之聲請均駁回。2.訴
    訟費用由原告負擔。3.如受不利判決，願提供擔保請准宣告
    免為假執行。
、得心證之理由：
一、查原告主張被告丙○○於上開時、地駕駛半聯結車，與原告
    所有由訴外人甲○○駕駛之系爭自小客車發生碰撞，並造成
    系爭自小客車受損之事實，業據其提出與所述相符之國道公
    路警察局道路交通事故當事人登記聯單、道路交通事故現場
    圖、行車執照、高速公路小型車輛拖救服務契約三聯單、統
    一發票、估價單、收據、車損照片等為證，且經本院依職權
    調閱交通事故資料查核屬實，並有道路交通事故調查報告表
    (一)、(二)、道路交通事故現場圖、國道公路警察局道路交
    通事故談話紀錄表等相關資料附卷可稽，復為被告所不爭執
    ，自堪信原告此部分主張為真實。
二、按汽車行駛時，駕駛人應注意車前狀況，並隨時採取必要之
    安全措施，汽車在同向二車道以上之道路，除應依標誌或標
    線之指示行駛外，並應遵守變換車道時，應讓直行車先行，
    並注意安全距離，道路交通安全規則第94條第3項、第98 條
    第1項第6款定有明文。原告主張被告丙○○於上開時、地駕
    駛半聯結車，變換車道不當致車尾與原告所有由訴外人甲○
    ○駕駛之系爭自小客車發生碰撞，致訴外人甲○○原告反應
    不及而發生事故，所駕駛之車輛則因遭撞後失控翻覆，受損
    嚴重之事實，則為被告所否認，辯稱：被告丙○○所駕半聯
    結車已先進入匯流之外側車道，訴外人甲○○應讓其先行，
    且本件車禍係訴外人甲○○所駕車輛本身因故失控，致向右
    側右斜向甩出，否則若係甲○○所駕車輛與被告車輛擦撞後
    應係向左斜甩出，本件肇事之發生與被告丙○○有無禮讓直
    行車先行無因果關係等語。經查：
（一）本件車禍事故發生時，業經內政部警政署國道公路警察局
      第六警察隊派員到場繪製現場圖，該現場圖上繪有被告丙
      ○○駕駛之半聯結車車行路線係於爬坡專用車道，煞車痕
      起點始於爬坡專用車道及外側車道，原告車輛輪胎滑痕則
      始於外側車道，且肇事經過摘要欄略載有：「Ａ車（即被
      告）因變換車道不當，致擦撞Ｂ車（即原告）肇事」等情
      ，有道路交通事故現場圖乙份附卷可考；而被告丙○○於
      警訊時係陳述：「我由南往北行駛，.. 我當時行駛於外
      側爬坡車道準備下前方的中山高系統交流道，因前方車道
      合併，我有看到左後方車道有一部小客車往前加速要超越
      我車，不料因車道合併其超車空間不足，該車又瞬即切換
      至中線車道卻因有車而踩煞車造成車身搖甩亂偏失控，其
      右後車尾與我車左前方車身擦撞肇事，該車就向右偏行撞
      擊外側路肩的山壁而側翻，.. 該車尚在我車尾端就失控
      亂偏往前擦撞我左前車身」等語，訴外人甲○○則陳述：
      「我由南往北行駛，.. 當時三線道及另有爬坡車道，我
      行駛於外側車道，我往前直線欲超越右前方貨櫃車，因該
      車欲切入我行駛之車道，我就加速往前，但我車右後車尾
      仍與其左前車頭不慎擦撞肇事」等語，有談話紀錄表附卷
      足參，是由上開現場圖及當事人之陳述可知，本件肇事地
      點係爬坡道與外側車道匯流入口，爬坡道為消滅車道併入
      外側車道，被告丙○○當時係行駛爬坡車道欲匯入外側車
      道，而訴外人甲○○則係行駛外側車道欲超越被告丙○○
      所駕聯結車；再訴外人甲○○所駕車輛係右後車身與被告
      聯結車左前車頭發生碰撞，有車損照片可稽，並為兩造所
      不爭，是依當時事故經過情形判斷，應係被告丙○○駕駛
      之半聯結車由爬坡道欲駛入外側車道時，未讓同向訴外人
      甲○○駕駛於外側車道之直行車先行，而甲○○所駕車輛
      亦未注意車前狀況，判斷錯誤強行加速超越，致二車發生
      擦撞而肇事。
（二）被告雖辯稱：當時被告丙○○駕駛之車輛已先進入匯流之
      外側車道，訴外人甲○○應讓其先行等語，惟查，依被告
      丙○○於警訊時之陳述，其係行駛於爬坡車道時即看見訴
      外人甲○○所駕車輛自左後方車道往前加速要超越，肇事
      時被告丙○○所駕車輛係跨越於爬坡道與外側車道，而原
      告車輛則係於外側車道上，且被告車輛煞車痕位於原告車
      輛輪胎滑痕後方，再原告車輛係右後車身與被告車輛左前
      車頭發生碰撞，由此足見，肇事前被告丙○○雖已見訴外
      人甲○○所駕車輛在其左後方加速行駛，惟其未減速禮讓
      ，仍自爬坡道跨越至外側車道，且於訴外人甲○○所駕車
      輛行駛至其旁邊時，仍未思禮讓直行車先行，而致肇事，
      是被告辯稱其車輛已先進入匯流之外側車道，訴外人甲○
      ○應讓其先行云云，尚不足採。遑論本件肇事地點為國道
      高速公路，車輛行駛之速度均為高速，與一般道路不可等
      同視之，被告丙○○自爬坡道欲進入高速行駛中之外側車
      道，自應禮讓高速行駛中之外側車道車輛先行，被告丙○
      ○明知訴外人甲○○所駕車輛已自外側車道後方駛至，竟
      未禮讓其先行，於本件肇事自有過失。
（三）被告又辯稱：係訴外人甲○○所駕車輛本身因故失控，致
      向右側右斜向甩出，否則若係甲○○所駕車輛與被告車輛
      擦撞後應係向左斜甩出等語，惟查，訴外人甲○○所駕車
      輛於二車擦撞後雖係往右側斜向偏出，然肇事當時訴外人
      甲○○所駕車輛係右後車身與被告丙○○所駕車輛左前車
      頭發生碰撞，訴外人甲○○所駕車輛之時速為100公里，
      被告丙○○所駕車輛時速則為80公里，是由此二車之碰撞
      位置，及二車均係高速行駛，訴外人甲○○所駕車輛車速
      又較被告丙○○所駕車輛車速為快，訴外人甲○○所駕車
      輛本欲向右側超越行駛之情形下，在二車發生輕微擦撞後
      ，訴外人甲○○所駕車輛非無可能續向右斜向偏行，是被
      告辯稱係訴外人甲○○自行失控而致肇事，亦不足採。
（四）查被告丙○○既領有合格之駕駛執照，即應注意遵守上開
      規定，而查，事故發生當時天候晴、日間自然光線、國道
      路面乾燥、無缺陷、無障礙物且視距良好等情，亦有前開
      道路交通事故調查報告表附卷可參，是依其情狀並無不能
      注意之情事，詎被告丙○○駕駛半聯結車，沿國道三號高
      速公路由南往北行駛爬坡車道，至上開爬坡車道與外側車
      道匯流入口之肇事路段，因爬坡車道縮減，未注意讓外側
      車道之直行車先行，致與原告所有由訴外人甲○○駕駛之
      系爭自小客車沿外側車道駛至肇事路段時發生擦撞以致肇
      事，被告丙○○自難辭過失之責甚明，至訴外人甲○○雖
      亦有未注意車前狀況，且未採取必要之安全措施之過失，
      惟此仍無法解免被告丙○○之過失責任，附此敘明。
（五）本件車禍經送臺灣省竹苗區車輛行車事故鑑定委員會及台
      灣省行車事故覆議鑑定委員會鑑定亦同認：「丙○○駕駛
      半聯結車行經爬坡道與外側車道匯流入口未讓直行車先行
      與甲○○駕駛自小客車行經爬坡道與外側車道匯流入口強
      行超越同為肇事原因。」等語，此亦有台灣省竹苗區車輛
      行車事故鑑定委員會95年9月25日竹苗鑑950560字第09553
      03583號函所附鑑定意見書，及臺灣省車輛行車事故覆議
      鑑定委員會96年1月2日府覆議字第0950101108號函各乙份
      附卷可參；是被告丙○○就本件車禍之發生具有過失自明
      。
（六）綜上，被告丙○○對於本件車禍之發生，既有如上所述之
      過失，且原告確因本件車禍而受有如前所述之損害，則被
      告丙○○之過失駕車肇事行為，與原告之受損結果間，具
      有相當因果關係，應可認定，則原告主張被告丙○○就本
      件肇事應負侵權行為損害賠償責任，即屬可採。
三、次按，因故意或過失不法侵害他人之權利者，負損害賠償責
    任；汽車在使用中加損害於他人者，駕駛人應賠償因此所生
    之損害；又不法毀損他人之物者，被害人得請求賠償其物因
    毀損之價額，民法第184條第1項前段、第191條之2前段、第
    193條第1項、第195條第1項、第196條分別定有明文；又物
    被毀損時，被害人除得依據民法第196條請求賠償外，並不
    排除民法第213條至第215條之適用，依民法第196條請求賠
    償物被毀損所減少之價額，得以修復費用為估定之標準，但
    以必要者為限（例如：修理材料以新品換舊品，應予折舊）
    ，亦有最高法院77年度第9次民事庭會議決議、同院60年度
    臺上字第1505號判決及73年度臺上字第1574號等判決可資參
    照；又受僱人因執行職務，不法侵害他人之權利者，由僱用
    人與行為人連帶負擔損害賠償責任，民法第188條亦定有明
    文。本件被告丙○○為被告志信國際股份有限公司所僱用，
    被告志信國際股份有限公司自應負連帶賠償責任，本件車禍
    因被告丙○○之過失造成，被告等人自應連帶負賠償責任。
    茲就原告請求被告賠償之各項損害，是否應予准許，審核如
    下：
（一）原告主張其所有之系爭車輛因本件車禍受損，共計支出拖
      吊費5,500元之事實，業據其提出高速公路小型車輛拖救
      服務契約三聯單、估價單為證，經核拖吊費5,500元係將
      系爭車輛拖往修車廠之費用，被告就此亦未爭執（見本院
      96年3月26日言詞辯論筆錄），則原告請求拖吊費用5,500
      元部分，自有理由。
（二）原告主張其所有之系爭車輛因本件車禍受損，共計支出修
      復費用508,177元之事實，業據其提出統一發票、估價單
      等為證。經核原告所提估價單上汽車修復項目與系爭汽車
      受損之情形相符，被告就此亦已無爭執（見本院96年4月
      16日言詞辯論筆錄），堪認確係屬修復系爭車輛所必要。
      惟查，其中1,850元為修理廠代繳檢驗費、行照費、服務
      規費之費用，此非本件車禍肇事所生損害，與本件車禍無
      直接因果關係，被告對此亦有爭執，原告此部分請求自無
      理由。次查，原告請求之修復費用中，其中隔熱紙部分請
      求3,000元、輪胎請求10,000元、鋼圈請求12,000元，均
      不再計算折舊，為兩造所不爭（見本院96年4月16日言詞
      辯論筆錄），原告請求此部分費用計25,000元自有理由。
      又其餘修復費用零件部分為363,294元，工資（含鈑金、
      塗裝）部分為126,841元。而系爭車輛係於94年10月18 日
      領照使用，此有原告提出之行車執照影本1件在卷可按，
      至本件肇事發生時（即95年4月22日）已有6月又4日之使
      用期間，揆之前揭說明，以新品換舊品而更換之零件，自
      應予以折舊，而依營利事業所得稅結算申報查核準則第95
      條第8項規定「依固定資產提列折舊採用定率遞減法者，
      以一年為計算單位，其使用期間未滿一年者，按實際使用
      之月數相當於全年之比例計算之，不滿一月者，以月計」
      ，經核上開修車之零件費用為363,294元，其折舊金額為
      78,199元【其計算方式為︰第一年折舊應為363294×0.36
      9×7／12 =78199元（元以下四捨五入）】，是原告得請
      求之零件修理費為285,095元。另關於工資，因無折舊之
      問題，且該部分之支出係屬修復系爭車輛所必要之費用，
      是此部分費用共126,841元部分，被告自應全數賠償，準
      此，原告所得請求被告賠償修復系爭車輛之必要修復費用
      共為442,436元。
（三）綜上，原告因本件車禍所受損害合計442,436元。惟按損
      失之發生或擴大，被害人與有過失者，法院得減輕或免除
      之，民法第217條第1項定有明文，查被告丙○○駕駛半聯
      結車，行經爬坡道與外側車道匯流入口未讓直行車先行，
      固為肇事原因，訴外人甲○○駕駛自小客車行經爬坡道與
      外側車道匯流入口未注意車前狀況仍強行超越，就本件車
      禍之發生亦有肇事原因，是本院斟酌上開兩造過失程度輕
      重之結果，認訴外人甲○○於損害之發生應負百分之四十
      五之過失責任，被告丙○○應負百分之五十五之過失責任
      ，因此被告所負損害賠償金額應依比例減輕為243,340元
      。從而，原告依侵權行為之法律關係請求被告連帶給付
      243,340元及自起訴狀繕本送達翌日即95年7月30日起至清
      償日止，按年息百分之五計算之利息，洵屬正當，應予准
      許，逾此金額之請求，即非有據，應予駁回。
四、兩造陳明願供擔保，聲請宣告假執行或免為假執行，經核原
    告勝訴部分，合於法律規定，爰分別酌定相當之擔保金額宣
    告之；原告其餘假執行之聲請，因訴之駁回而失所依據，不
    予准許。
五、兩造其餘主張及所提證據經審酌後，認均與本院上開論斷無
    涉或無違，爰不再予論述。
肆、訴訟費用負擔之依據：民事訴訟法第79條但書、第85條第1
    項但書。
中　　華　　民　　國　　96　　年　　5 　　月　　4　　日
                  民事第一庭    法　官　林南薰
以上正本係照原本作成。
如對本判決上訴，須於判決送達後20日內向本院提出上訴狀。
中　　華　　民　　國　　96　　年　　5　　月　　4　　日
                                書記官　楊書棼
